【裁判字號】    99,交易,33
【裁判日期】    990412
【裁判案由】    過失致死等
【裁判全文】
臺灣臺北地方法院刑事判決              99年度交易字第33號
公  訴  人  臺灣臺北地方法院檢察署檢察官
被      告  甲○○
上列被告因過失致死等案件，經檢察官提起公訴（九十八年度偵
字第二二三○七號、第二四二三三號），本院判決如下：
    主  文
甲○○因過失致人於死，處有期徒刑拾月。
    事  實
一、甲○○於民國九十八年九月十七日上午八時許，騎乘車號六
    二三－ＣＮＤ號重型機車，自台北縣新莊市○○○路八十六
    巷二十六號住處出發，欲至台北市○○路○段四十三號工作
    地點工作，於當日上午八時三十分許，沿台北市○○○路由
    北往南行駛，行近中山南路與常德街口之速限時速五十公里
    路段，應注意行車速度，依速限標誌或標線之規定，無速限
    標誌者行車時速不得超過五十公里，且正值上班車流量巔峰
    時段，駕駛人應注意車前狀況，隨時採取必要之安全措施，
    依當時天候晴、日間自然光線、柏油路面乾燥、無缺陷、無
    障礙物及視距良好，客觀上並無不能注意之情事，竟疏未遵
    行車時速五十公里之速限及注意車前狀況，猶以時速六十、
    七十公里之車速前駛及自右超越同向前方某不詳車號自用小
    客車，致自後追撞該小客車前方之乙○○騎駛後載其妻謝李
    絹媚之ＴＷＪ－三九二號輕型機車，乙○○與謝李絹媚及甲
    ○○均人車倒地，謝李絹媚因此受有頭部外傷、顱內出血及
    硬腦膜下出血之傷害，乙○○受有頭部外傷、右肘擦傷、右
    膝挫傷之傷害，甲○○受有雙側膝蓋擦傷及挫傷、右肘及左
    手擦傷、右肩挫傷之傷害，經路人報警並通知救護車到場將
    謝李絹媚、乙○○及甲○○送醫急救，謝李絹媚仍因傷重，
    於翌日（十八日）上午十一時許不治死亡。
二、案經臺北市政府警察局中正第一分局報請及乙○○訴請臺灣
    臺北地方法院檢察署檢察官偵查起訴。
    理  由
壹、證據能力部分：
    按被告以外之人於審判外之陳述，雖不符刑事訴訟法第一百
    五十九條之一至第一百五十九條之四之規定，而經當事人於
    審判程序同意作為證據，法院審酌該言詞陳述或書面陳述作
    成時之情況，認為適當者，亦得為證據；當事人、代理人或
    辯護人於法院調查證據時，知有刑事訴訟法第一百五十九條
    第一項不得為證據之情形，而未於言詞辯論終結前聲明異議
    者，視為有前項之同意，刑事訴訟法第一百五十九條之五第
    一項、第二項分有明文。經查，本判決下列所引用之各項證
    據，檢察官及被告甲○○於本院言詞辯論終結前均未聲明異
    議，本院審酌上開證據資料製作時之情況，尚無違法不當及
    證明力明顯過低之瑕疵，亦認為以之作為證據應屬適當，故
    揆諸前開規定，爰依刑事訴訟法第一百五十九條之五規定，
    認前揭證據資料均有證據能力。本院並於審判期日依法進行
    證據之調查、辯論，當事人於訴訟上程序權利，已受保障。
貳、實體部分：
一、上揭被告於前揭時、地騎乘重型機車未遵行行車時速五十公
    里之速限，以六十、七十公里之車速超速前駛及疏未注意車
    前狀況，致自後追撞告訴人乙○○所騎乘後載其妻即被害人
    謝李絹媚之輕型機車，致告訴人及被害人謝李絹媚人車倒地
    之事實，坦承不諱，且據告訴人指述甚詳，並有道路交通事
    故現場圖、臺北市政府警察局中正第一分局交通分隊道路交
    通事故補充資料表、車禍現場、車損及被告、告訴人受傷照
    片在卷可稽（九十八年度相字第六四九號卷第二十三頁、第
    二十六頁至第四十四頁）。被害人謝李絹媚因本次車禍受有
    頭部外傷、顱內出血及硬腦膜下出血之傷害，告訴人因本次
    車禍受有頭部外傷、右肘擦傷、右膝挫傷之傷害，經送國立
    台灣大學醫學院附設醫院急救，被害人謝李絹媚仍因頭部鈍
    傷、顱內出血、中樞神經休克，於九十八年九月十八日上午
    十一時許不治死亡之情，亦有國立台灣大學醫學院附設醫院
    診斷證明書（九十八年度相字第六四九號卷第六頁、第二十
    二頁）在卷可稽，被害人謝李絹媚確因本件車禍受傷死亡，
    亦經台灣臺北地方法院檢察署檢察官督同檢驗員相驗明確，
    製有相驗屍體證明書、驗斷書及勘驗筆錄、照片等在卷可憑
    （九十八年度相字第六四九號卷第四十八頁、五十一頁至第
    五十七頁、第六十二頁至第七十一頁）。
二、按行車速度，依速限標誌或標線之規定，無速限標誌者行車
    時速不得超過五十公里，又駕駛人應注意車前狀況，隨時採
    取必要之安全措施，道路交通安全規則第九十三條第一項第
    一款、第九十四條第三項前段分別定有明文。被告考領有普
    通重型機車駕駛執照，此有被告普通重型機車駕駛執照（九
    十八年度偵字第二二三○七號卷第九頁）在卷可稽，被告騎
    乘重型機車上路，對上述交通安全規則應知悉，且應遵守，
    以確保道路交通安全。依卷附之道路交通事故現場圖及車禍
    發生當日警方經人報案到場拍攝之現場照片（九十八年度相
    字第六四九號卷第十九頁、第二十三頁），可知車禍發生路
    段在中山南路近常德街口，屬市區道路，無速限之標誌及標
    線，依前述道路交通安全規則規定，不得超過五十公里，又
    時值上午八時三十分上班車流量巔峰時期，自應注意車前狀
    況，以隨時採取必要安全措施，惟據被告供稱當時車速六十
    、七十公里（九十八年度相字第六四九號卷第十二頁），並
    表示：「…當時我前面有部自小客車…我從該部小客車右方
    超車過去時，才看到輕型機車…此時已經煞車不及，就發生
    車禍…」（九十八年九月十七日警詢筆錄，九十八年度偵字
    第二二三○七號卷第六頁）、「…（發生危害狀況時距離對
    方多遠？採取何種反應措施？）並未注意與我碰撞的對方在
    那（哪）…」（九十八年九月十七日台北市政府警察局中正
    第一分局交通分隊交通事故談話紀錄表，九十八年度偵字第
    二二三○七號卷第二十頁）等語，足見被告未遵行行車速限
    五十公里之車速超速前駛，且未注意車前狀況；由於車禍發
    生時，天候晴、日間自然光線、柏油路面乾燥、無缺陷、無
    障礙物及視距良好，此有車禍發生當日警方經人報案到場拍
    攝之現場照片（九十八年度相字第六四九號卷第二十三頁）
    可稽，顯見被告當時於客觀上並無不能注意之情事，竟未遵
    守行車速限超速行駛及未注意車前狀況，以致肇事，被告之
    行為自有過失至明。而且，本件車禍案件，經送請台北市車
    輛行車事故鑑定委員會鑑定結果，亦認定被告騎乘重型機車
    行經車禍發生路段未注意車前狀況、涉嫌超速行駛為本件事
    故肇事原因，有台北市交通事件裁決所九十八年十一月十日
    北市裁鑑字第○九八四二八五五五○○號函送台北市車輛行
    車事故鑑定委員會鑑定意見書（九十八年度偵字第二四二三
    三號卷第四頁至第七頁）可稽。因告訴人受傷及被害人謝李
    絹媚死亡係因本件交通事故所致，被告之過失行為與告訴人
    受傷、被害人謝李絹媚之死亡結果間，具有相當因果關係甚
    明，故被告自應就其過失行為負責。綜上所述，本件事證明
    確，被告所犯過失致死、過失傷害犯行，堪以認定，均應依
    法論處。
三、核被告所為係犯刑法第二百七十六條第一項之過失致死罪、
    第二百八十四條第一項前段過失傷害罪。被告一駕車不慎行
    為，致告訴人受傷及被害人謝李絹媚死亡，係屬一行為觸犯
    數罪名之想像競合犯，依刑法第五十五條規定從罪刑較重之
    刑法第二百七十六條第一項過失致死罪論處。爰審酌被告素
    行為好（無任何犯罪前科，有臺灣高等法院被告全國前案紀
    錄表可稽）、被告之過失程度未輕，造成告訴人受傷及被害
    人謝李絹媚死亡之嚴重後果、迄未與告訴人及被害人謝李絹
    媚家屬達成和解，賠償其等損害及犯後坦承犯行等一切情狀
    ，量處有期徒刑十月。
據上論斷，應依刑事訴訟法第二百八十四條之一、第二百九十九
條第一項前段，刑法第二百七十六條第一項、第二百八十四條第
一項前段、第五十五條，刑法施行法第一條之一第一、第二項前
段，判決如主文。
本案經檢察官呂俊儒到庭執行職務。
中    華    民    國    99    年    4    月    12    日
                   刑事第十九法庭法  官   林婷立
上正本證明與原本無異。
如不服本判決應於收受送達後10日內向本院提出上訴書狀，並應
敘述具體理由；其未敘述上訴理由者，應於上訴期間屆滿後20日
內向本院補提理由書（均須按他造當事人之人數附繕本）「切勿
逕送上級法院」。告訴人或被害人如對於本判決不服者，應具備
理由請求檢察官上訴，其上訴期間之計算係以檢察官收受判決正
本之日期為準。
                                 書記官   黃鈴容
中    華    民    國    99    年    4     月    12    日
附錄本案論罪科刑法條全文：
刑法第276條第1項
因過失致人於死者，處二年以下有期徒刑、拘役或二千元以下罰
金。
中華民國刑法第284條
（過失傷害罪）
因過失傷害人者，處 6 月以下有期徒刑、拘役或 5 百元以下罰
金，致重傷者，處 1 年以下有期徒刑、拘役或 5 百元以下罰金
。
從事業務之人，因業務上之過失傷害人者，處 1 年以下有期徒
刑、拘役或 1 千元以下罰金，致重傷者，處 3 年以下有期徒刑
、拘役或 2 千元以下罰金。

司法院資訊處製作；財團法人民間司法改革基金會備份。
